【裁判字號】    89,重訴,80
【裁判日期】    901221
【裁判案由】    毒品危害防制條例
【裁判全文】
臺灣高雄地方法院刑事判決                          八十九年度重訴字第八號
    公  訴  人  臺灣高雄地方法院檢察署檢察官
    被      告  甲○○
    選任辯護人  單文程
右列被告因毒品危害防制條例案件，經檢察官提起公訴（八十九年度偵字第二三０八
四號），本院判決如左：
    主  文
甲○○共同販賣第一級毒品，累犯，處無期徒刑，褫奪公權終身；第一級毒品海洛因
淨重伍仟玖佰壹拾玖點肆貳公克（包裝重壹佰玖拾壹點壹伍公克）沒收銷燬、磅秤壹
台、電子秤壹台、夾鏈袋壹大包均沒收。又共同販賣第二級毒品，累犯，處有期徒刑
捌年，褫奪公權肆年；第二級毒品安非他命壹袋（驗前毛重佰拾點壹陸公克，驗
後毛重佰拾點壹壹公克）沒收銷燬。應執行無期徒刑，褫奪公權終身。第一級毒
品海洛因淨重伍仟玖佰壹拾玖點肆貳公克（包裝重壹佰玖拾壹點壹伍公克）、第二級
毒品安非他命壹袋（驗前毛重佰拾點壹陸公克，驗後毛重佰拾點壹壹公克）
均沒收銷燬、磅秤壹台、電子秤壹台、夾鏈袋壹大包均沒收。
    事  實
一、甲○○前曾於民國八十六年間，因偽造文書案，經臺灣高雄地方法院判處有期徒
    刑二月，得易科罰金確定，並於八十七年六月九日執行完畢。猶不知悔改，意圖
    牟利，竟與不詳姓名年籍之成年男子、乙○○（未經檢察官分案偵辦）等人，共
    組販賣毒品集團，基於共同販賣海洛因、安非他命毒品之犯意聯絡，由不詳姓名
    年籍之成年男子負責販入毒品，尋找銷售管道，乙○○負責接運，甲○○負責保
    管，甲○○因此可獲取前金新台幣（以下同）三萬元，及免費施用安非他命之代
    價，乙○○並應允於毐品銷售後再給數萬元之後謝；嗣該不詳姓名年籍之成年男
    子，於不詳時、地，販入第一級毒品海洛因磚八塊、第二級毒品安非他命一袋後
    ，即交由乙○○接運，乙○○乃於八十九年十月十日，在高雄市○○區○○路皇
    統大飯店停車場內，將販入之毒品海洛因、安非他命交給甲○○保管，同時將其
    所有供販賣第一級毒品海洛因所預備之磅秤一台、電子秤一台一併交給甲○○，
    復指示甲○○自行購買夾鏈袋後，自海洛因磚上刮出部分海洛因粉末，分裝於夾
    鏈袋內供販賣之樣品用，甲○○乃將毒品藏放於其高雄市○○○路一五四巷八號
    租處，並依乙○○指示，購入夾鏈袋，分裝二包海洛因粉末供販賣之樣品用，然
    尚未售出，即遭人檢舉，而於同年月十三日上午八時許，為調查局及警方持檢察
    官搜索票，在甲○○前揭住處當場查獲，並扣得第一級毒品海洛因磚八塊、海洛
    因粉末二小包（合計淨重伍仟玖佰壹拾玖點肆貳公克，含包裝重壹佰玖拾壹點壹
    伍公克）、第二級毒品安非他命一袋（驗前毛重佰拾點壹陸公克，驗後毛重
    佰拾點壹壹公克）、乙○○所有之磅秤一台、電子秤一台、甲○○所有之夾
    鏈袋一大包、吸食器組二組、酒精燈一個（甲○○施用毒品部分，業經觀察、勒
    戒後，認無繼續施用傾向，而由檢察官為不起訴處分），及甲○○之女友吳淑慎
    所有之吸食器一組（吳淑慎部分，業經檢察官為不起訴處分）等物。
二、案經法務部調查局南部機動工作組及高雄縣警察局移送臺灣高雄地方法院檢察署
    檢察官偵辦起訴。
    理  由
一、訊據被告甲○○對於右開時地為警查獲毒品、夾鏈袋、磅秤、電子秤之事實固不
    否認，然矢口否認有何販賣之犯行，辯稱乙○○欠他錢，乃將扣案之毒品、夾鏈
    袋、磅秤、電子秤交給他保管，謂迨其拿回去之後可還他錢，並給他數萬元之報
    酬，保管期間，他還可免費自保管之安非他命中拿取部分晶體施用，然他並不知
    道毒品係從何而來，也不知道毒品是否要供販賣之用途云云。經查：
    （一）扣案之晶體及粉末經送鑑定結果，晶體為安非他命（驗前毛重佰拾點
          壹陸公克，驗後毛重佰拾點壹壹公克），粉末為海洛因（淨重伍仟玖
          佰壹拾玖點肆貳公克，包裝重壹佰玖拾壹點壹伍公克），此有高雄醫學大
          學附設中和紀念醫院檢驗報告、法務部調查局鑑定通知書各一紙附卷可稽
          。
    （二）扣案之毒品係證人乙○○交付被告一節，業據被告於本院審理時指認綦詳
          ，且被告於九十年七月十九日下午十一時許，邀約證人乙○○當面對談時
          ，證人乙○○也一再聳恿被告去大陸，並指責係被告不小心才會為警查獲
          ，造成其與其上司日子不好過等語，於被告懇求其幫忙時，復指責被告：
          「：：要賺這種錢本來就是要有心理準備，：：，這種本來就是有風險的
          ：：」、「：：一個對一個要賺錢就是這樣，我對上司，你再對我：：」
      、「如果我也捉進去，對你也不是很好，要死我也拉你下來，上司要叫我
          賠，我又叫誰賠」、「我不是說過了，一對一」、「（甲○○問：我也不
          知是四號否則我才不幹呢）：：那就是很有利害關係，我才一直交待，你
          又不聽」等語，此有錄音帶一捲及譯文一份附卷可稽，可證扣案之毒品確
          係證人乙○○交付給被告，不然證人乙○○為何要指責被告，並稱一個對
          一個，還要安排被告去大陸避禍，是被告供稱其於調查局訊問時指訴之「
          黃董」、偵訊時指認之「小呆」、本院審理時指控之「丙○○」，均係其
          杜撰之人，目的在迴護證人乙○○等語堪以認定。證人乙○○雖否認有交
          付查扣之毒品予被告，並稱被告提出之錄音帶內容是被告設計的云云，然
          查上開錄音帶內之聲音是證人乙○○之聲音一節，業據證人乙○○供陳在
          卷，且經當庭播放錄音帶，被告與證人乙○○係在戶外人聲吵雜處對談，
          對談時二人說話之口氣語調自然，且依對談之內容觀之，被告並非以誘導
          訊問之方式為之，是錄音帶之對話，係出於證人乙○○之自由意識所為之
          任意陳述無訛，證人乙○○空言抗辯係遭設計等語，不足採信。
    （三）被告於調查局訊問時供稱：「：：查獲之海洛因及安非他命毒品係約在三
          天前黃董打電話與我聯絡，告訴我該批毒品從大陸走私來台準備販賣，：
          ：抵達時黃董即交與我海洛英磚八大塊及安非他命一包，：：，準備等候
          黃董指示。」、「：：所查獲之毒品其走私管道均係黃董安排路線，我係
          負責該批毒品來台後接受黃董指示至指定地點接貨，：：，至於銷售管道
          均由黃董尋覓下手。」（詳八十九年十月十三日調查局詢問筆錄），至檢
          察官聲請羈押，由本院審理時，被告仍稱：「黃董有先給我三萬元，說寄
          放我這裡二天，其他尾款等他賣掉再給我，但我還沒拿到」等語（詳本院
          八十九年度聲羈字第五三五號卷），雖其指證之「黃董」不能確定是否真
          有其人，但其供述之情節，既係出於其自由意志，此經其供承在卷，且前
          後一致，並無瑕疵可指，是應認確有某不詳姓名年籍之年男子，販入上開
          毒品後，再由證人乙○○接運，轉交予被告無誤，並可證扣案之毒品於購
          入之初即係為了販賣之用，且為被告所知情，又被告雖僅負保管之責，然
  對於犯罪之全盤均有認識，並同意分擔一部分之犯行，以達銷售之目的，
          是被告之行為為販賣行為之一環，要與單純受託寄藏不同，被告與證人許
          德強、不詳姓名之成年人間有犯意之聯絡，行為之分擔堪以認定。從而被
          告事後於本院審理時辯稱伊不知毒品之來源，更不知毒品之用途云云，無
          非卸責之辭。
    （四）被告為警查獲時，除起出毒品外，另為警查扣電子秤、磅秤各一台，夾鏈
          袋一大包，被告復自白上開扣押之物品均係證人乙○○連同毐品一併交付
          等語，惟查上開各物件，均係供販賣毒品時分裝所用之物，若被告僅係單
          純受託寄藏持有毒品，不負責銷售，也不知毒品之用途，寄藏人根本不需
          一併將電子秤、磅秤交給被告，是被告並非單純保管毐品。
    （五）證人許德交付毒品時，海洛因部分共八大塊，此業據被告於調查局訊問時
          自白不諱，然被告為警查獲時除八大塊海洛因磚外，另有二小包海洛因粉
          末，此亦據被告供陳在卷，並經證人即查獲此案之調查員鍾達振到庭結證
          屬實，被告復於調查局訊問時供陳扣案之二小包海洛因粉末，係其從海洛
          因磚上刮下來作為樣本之用等語（詳八十九年十月十三日調查局詢問筆錄
          ），若被告只是受託保管，為何要從海洛因磚上刮下海洛因粉末供作樣本
          之用？被告事後雖翻異前詞，稱海洛因粉末係證人乙○○交付的，並非伊
          刮下來云云，惟查被告為調查局查獲時，電子秤、磅秤、及部分夾鏈袋、
          少數安非他命，是在其餐桌上起出，海洛因及大部分之安非他命毒品則係
          從塑膠衣櫥內起出，此業據證人鍾達振到庭結證屬實，可證夾鏈袋、電子
          秤、磅秤於被告收受後曾加以使用，否則夾鏈袋、電子秤、磅秤會跟衣櫥
          內之毒品放在一起，不可能放在餐桌上，而被告雖有施用安非他命之惡習
          ，然證人乙○○於交付毒品給被告時，曾許被告可免費施用安非他命之好
          處，是被告於施用安非他命時，可自由取用，根本無需用到電子秤、磅秤
          、夾鏈袋等物，由此足以佐證被告係利用夾鏈袋、電子秤、磅秤來分裝海
          洛因粉末，從而被告於調查局訊問時供稱海洛因粉末係其從海洛因磚上刮
          下來等語堪以採信，被告復供稱其無施用海洛因之習慣，則被告分裝海洛
          因顯非供自己施用，而係供販賣之用堪以認定。
    綜上所述，被告辯解不足採信，本案罪證明確，犯行堪以認定。
二、查海洛因係屬毒品危害防制條例第二條第二項第一款之第一級毒品，安非他命則
    屬同條項第二款之第二級毒品，被告與乙○○及不詳姓名之人共同販賣海洛因、
    安非他命之行為，核係犯毒品危害防制條例第四條第一項、第二項之販賣第一級
    毒品、第二級毒品罪。被告持有毒品海洛因、安非他命之行為為販賣行為所吸收
    ，爰不另論罪。被告與乙○○及不詳姓名之成年人間，有犯意之聯絡，行為之分
    擔，均為共同正犯。被告所犯二罪，犯意各別，罪名各異，行為互殊，犯罪構成
    要件不同，應分論併罰。被告前曾於八十六年間，因偽造文書案，經臺灣高雄地
    方法院判處有期徒刑二月，得易科罰金確定，並於八十七年六月九日執行完畢，
    此有臺灣高等法院被告全國前案紀錄表、臺灣高雄地方法院被告院內索引卡紀錄
    表、刑案資料查註紀錄表附卷可參，被告五年以內再犯本件有期徒刑以上之罪，
    為累犯，應依刑法第四十七條規定加重其刑；惟被告所犯販賣第一級毒品罪，本
    刑為死刑、無期徒刑之罪，依刑法第六十四條第一項、第六十五條第一項規定，
    此部分不得加重。另毒品危害防制條例第十七條所謂之「供出毒品來源」，係指
    供出其上游之販毒者並因此破獲而言，方合乎徹底肅清毒品、維護國民身心健康
    之立法目的；本件被告與共犯乙○○均係販賣海洛因、安非他命之共同正犯，則
    被告在本院審理時雖供稱其持有之毒品，係共犯乙○○所交付，依照上開說明，
    尚與「供出毒品之來源」之情形不同；又所謂「供出毒品來源，因而破獲者」，
    其立法用意，應在鼓勵被告供出其所販賣、運輸、製造、持有或施用之毒品來源
    ，俾追究出該毒梟前手，徹底清除毒品氾濫是也，自不包括僅供出自己所販賣、
    運輸、製造、持有或施用之毒品放置處所及共犯為何人在內，蓋此僅為自白犯罪
    之證據何在及共犯為誰而已，自不能執此邀本條規定之寬減，職是，本案被告與
    乙○○二者乃共犯之關係，其供出共犯為何人，顯與毒品危害防制條例第十七條
    規定「供出毒品來源，因而破獲」之情事有間，是尚難依該條減輕被告之刑。爰
    審酌被告年輕力壯，不思上進，不但自己施用毒品安非他命，更與共犯爰審酌被
    告正值壯年，不思以正當途徑營生，竟為牟取暴利，不惜與人共組犯罪集團，販
    入大量毒品海洛因（淨重伍仟玖佰壹拾玖點肆貳公克）及安非他命（驗前毛重參
    佰參拾點壹陸公克，驗後毛重參佰參拾點壹壹公克），企圖毒害人民身體健康，
    破壞社會秩序，犯罪情節重大，且犯後並無悔意，爰分別量處如主文所示之刑，
    並定其應執行之刑。復就被告宣告無期徒刑部分，依法宣告褫奪公權終身，至於
    販賣安非他命宣告有期徒刑部分，依犯罪之性質認有必要，並予宣告褫奪公權四
    年，惟二個褫奪公權僅就其中最長期間執行。扣案之海洛因淨重伍仟玖佰壹拾玖
    點肆貳公克（包裝重壹佰玖拾壹點壹伍公克）、安非他命壹袋（驗前毛重佰
    拾點壹陸公克，驗後毛重佰拾點壹壹公克）均為毒品，爰依毒品危害防制條
    例第十八條規定沒收銷燬，至於鑑驗耗損部分，則無庸為沒收銷燬之諭知；扣案
    之磅秤、電子秤各壹台係共犯乙○○所有之物，扣案之夾鏈袋壹大包係被告所有
    之物，且均係供販賣海洛因毒品預備之物，爰依刑法第三十八條第一項第二款之
    規定宣告沒收。至於另扣案之被告所有之吸食器組二組、酒精燈一個，係被告施
    用毒品所用之物，要與本案無關，而吳淑慎所有之吸食器一組，係被告女友吳淑
    慎所有之物，亦與本案無關聯，爰不為沒收之諭知，附此敘明。
據上論斷，應依刑事訴訟法第二百九十九條第一項前段、毒品危害防制條例第四條第
一項、第二項、第十八條第一項、刑法第十一條、第二十八條、第四十七條、第三十
七條第一項、第二項、第五十一條第四款、第八款、第三十八條第一項第二款，判決
如主文。
本案經檢察官何景東到庭執行職務
中      華      民      國    九十      年    十二    月    二十一    日
                                    臺灣高雄地方法院刑事第三庭
                                        審判長法官    裕  斗
                                              法官  孫  啟  強
                                              法官  李  淑  惠
右正本證明與原本無異。
如不服本判決，應於判決送達後十日內，向本院提出上訴狀。
                                            書記官  馮  欽  鳳
中      華      民      國    九十      年    十二    月    二十一    日
毒品危害防制條例第四條
製造、運輸、販賣第一級毒品者，處死刑或無期徒刑；處無期徒刑者，得
併科新台幣一千萬元以下罰金。
製造、運輸、販賣第二級毒品者，處無期徒刑或七年以上有期徒刑，得併
科新台幣七百萬元以下罰金。
製造、運輸、販賣第三級毒品者，處五年以上有期徒刑，得併科新台幣五
百萬元以下罰金。
製造、運輸、販賣專供製造或施用毒品之器具者，處一年以上七年以下有
期徒刑，得併科新台幣一百萬元以下罰金。
前四項之未遂犯罰之。


司法院資訊處製作；財團法人民間司法改革基金會備份。
